【裁判字號】    99,上更(一),94
【裁判日期】    991012
【裁判案由】    強盜
【裁判全文】
臺灣高等法院臺南分院刑事判決      99年度上更(一)字第94號
上  訴  人
即  被  告  丁○○
選任辯護人
即扶助律師  邱創典律師
上  訴  人
即  被  告  甲○○
選任辯護人
即扶助律師    侯清治律師
上列上訴人因強盜案件，不服臺灣雲林地方法院96年度訴字第56
3號中華民國96年11月7日第一審判決（起訴案號：臺灣雲林地方
法院檢察署96年度偵字第3249號），提起上訴，經本院97年度上
訴字第 5號判決後，由最高法院第一次發回更審，本院判決如下
：
    主  文
上訴駁回。
    事  實
一、丁○○與甲○○於民國（下同）96年 6月16日晚上22時許，
    在雲林縣斗南鎮○○里○○路夜市口，質問在夜市內化緣之
    江添和是否為假和尚，並推擠拉扯江添和，此時引來路人癸○○關切，丁○○與甲○○見癸○○頸上戴有金項鍊一條（
    約二兩重），竟共同基於意圖為自己不法所有之犯意聯絡，
    乃先無事生端而藉故質問癸○○是否與江添和認識及不要插
    手等語，並同時共同推擠、拉扯癸○○，再趁癸○○被其二
    人推擠拉扯而不及防備之際，由甲○○下手搶奪癸○○頸上
    金項鍊一條得手，癸○○見狀而欲取回其金項鍊，詎丁○○
    與甲○○為防護贓物，乃基於強暴、脅迫之犯意聯絡，旋由
    丁○○持客觀上足認供兇器使用之黑色手槍1支（含彈匣1個
    ，經鑑驗後認無殺傷力，所涉犯違反槍砲彈藥刀械管制條例
    部分均另經檢察官為不起訴處分）抵住癸○○腹部，喝令癸○○「不要亂來」等語，丁○○與甲○○二人同時並持續推
    擠癸○○進夜市，以此方式當場對癸○○施以強暴、脅迫，
    致其心生畏懼而不敢反抗，以嚇阻癸○○上前取回金項鍊，
    二人隨即逃離現場。嗣於96年 6月17日凌晨零時30分許，為
    警循線在雲林縣斗南鎮○○里○○路○段159號丑○○之住處
    查獲，並扣得丁○○所有上開不具殺傷力之手槍 1支（含彈
    匣1個）及黑色帽子1頂。
二、案經雲林縣警察局斗南分局報請臺灣雲林地方法院檢察署檢
    察官偵查起訴。
    理  由
壹、關於證據能力面
一、按被告以外之人於審判外之陳述，雖不符前四條之規定，而
    經當事人同意於審判程序作為證據，法院審酌該言詞陳述或
    書面陳述作成時之情況，認為適當者，亦得為證據，刑事訴
    訟法第159條之5定有明文。
二、查本件被告犯罪事實之證據方法，經本院準備程序提示予檢
    察官、被告及辯護人，均表示對於證據能力無意見，同意列
    為證據（本院卷第32頁）。
三、又查，本件證人癸○○、壬○○、戊○○、乙○○、子○○
    、丁惠國、丑○○、江添和於警詢之證述，核均係由警經其
    等同意後始接受訊問，且經警方先訊問相關案情，由其等一
    一陳述後，始經記載於偵訊筆錄之中，嗣經閱覽筆錄無訛，
    再按捺指印所制作完成，全程並經錄音存證等情，足見警詢
    筆錄確係本於其等之陳述內容所制作，且符合取證之合法程
    序，是認上開證人於警詢中所為之供述證據，依其等作成時
    之情況，應為適當者，又該等證言並為本案應審酌必要事項
    ，自有證據能力，自得採為證據。
四、再按被告以外之人於偵查中向檢察官所為之陳述，除顯有不
    可信之情況者外，得為證據，刑事訴訟法第159條之1第 2項
    定有明文。查證人癸○○、壬○○、戊○○、乙○○、子○○、丁惠國、丑○○、江添和、庚○○於檢察官偵查中所為
    之陳述，均係以證人之身分具結作證，而因檢察官與法官同
    為司法官，衡諸實務運作，檢察官實施刑事偵查程序，應能
    恪遵法定程序之要求，未有違法取供之情事，符合取證之合
    法程序，亦無所謂「顯有不可信」之情形，故上開證詞雖於
    審判外所為，然應為傳聞證據之例外，具有證據能力。
五、綜上所述，本院審酌上開傳聞證據及本判決引用之其他物證
    、書證等證據方法，其製作時之情況，並無違法不當之情事
    ，其證據之取得過程亦無瑕疵，認為以之作為證據應屬適當
    ，與本案待證事實間復具有關連性，並經檢察官、被告及辯
    護人均表示同意列為證據，揆諸前開規定，應認該等供述證
    據符合傳聞證據之例外，自屬具有證據能力而得採為本案之
    證據。
貳、認定犯罪事實所憑之證據及理由
一、訊據上訴人即被告丁○○、甲○○固坦承有於前揭時、地前
    往雲林縣斗南鎮○○里○○路夜市口，並與被害人癸○○發
    生推擠、拉扯之事實，惟均矢口否認有何攜帶兇器強盜或準
    強盜犯行，被告丁○○辯稱：當時我和被害人只有口角而已
    ，我沒有帶黑色手槍去夜市，也沒有拿金項鍊，沒有看到癸○○脖子上有金項鍊云云；被告甲○○辯稱：我只是跟癸○○發生口角、拉扯，我們沒有帶黑色手槍去夜市，我沒有拿
    癸○○的金項鍊，沒有看到癸○○脖子上有金項鍊云云。
二、經查被告丁○○、甲○○於前揭時間，在雲林縣斗南鎮○○
    里○○路夜市口，質問在夜市內化緣之江添和是否為假和尚
    ，因而與癸○○相互推擠、拉扯，嗣於同日凌晨零時30分許
    ，為警在雲林縣斗南鎮○○里○○路○段159號丑○○之住處
    查獲被告丁○○、甲○○二人，並在現場扣得不具殺傷力之
    手槍 1支（含彈匣1個）及黑色帽子1頂等情，迭據被告丁○○、甲○○於警詢、檢察官偵查、原審及本院審理時均坦白
    承認，核與證人江添和所證述當天受被告二人之質問及拉扯
    ；被害人癸○○及當時在場之證人壬○○、戊○○、乙○○
    證述有看到被告丁○○、甲○○二人與癸○○發生拉扯；證
    人即雲林縣警察局斗南分局斗南派出所所長庚○○結證稱於
    同日凌晨零時30分許，在雲林縣斗南鎮○○里○○路○段159
    號丑○○住處查獲被告丁○○、甲○○二人，並在現場扣得
    不具殺傷力之手槍（含彈匣1個） 1支及黑色帽子1頂等情大
    致相符，並有扣案之不具殺傷力之手槍1支（含彈匣1個）可
    資佐證。依上開補強證據，足資擔保被告丁○○、甲○○前
    述該部分自白，與事實相符，應堪認該部分可信屬實。
三、被告丁○○、甲○○二人均矢口否認有強盜或準強盜之犯行
    ，並以前詞置辯，是本院所應審認者為：(一)扣案之不具殺傷
    力之手槍1支（含彈匣1個）是否係被告丁○○所有，並持以
    犯本案？(二)被告丁○○、甲○○是否共同意圖為自己不法所
    有，趁癸○○被其等推擠拉扯而不及防備之際，由被告甲○○下手搶奪癸○○頸上金項鍊一條得手？(三)被告丁○○與甲○○是否有為防護贓物，由被告丁○○持上開手槍抵住癸○○腹部，當場對癸○○施以強暴、脅迫，致其心生畏懼而不
    敢反抗，以嚇阻癸○○上前取回金項鍊之行為？(四)被告丁○○、甲○○就上開犯行，是否成立共同正犯？
四、扣案之不具殺傷力之手槍1支（含彈匣1個）應係被告丁○○
    所有，並持以犯本案
  (一)被告丁○○雖辯稱：扣案之不具殺傷力之手槍1支（含彈匣1
    個）不是我所有，我並未帶槍前往夜市，當時我將帽子脫下
    拿在手上，可能是癸○○把帽子誤認是手槍云云；被告甲○○亦辯稱：我們沒有帶黑色手槍去夜市云云。
  (二)證人癸○○、戊○○迭次指證稱被告丁○○當天在夜市持用
    上開手槍，並以該手槍抵住癸○○腹部乙情不移，經互核證
    人二人就此部分所證內容大致相符而可屬真實（理由詳如後
    敘）。且參以，證人癸○○、戊○○等人均與被告丁○○、
    甲○○二人素昧平生，若非果有其事，豈有無故虛構情節誣
    陷之理？再者，扣案之黑色帽子與手槍外型差異甚大，亦不
    至於使人誤認之虞。況且，被告丁○○自承從夜市離開後，
    去丑○○家裏，亦經警則在丑○○位於雲林縣斗南鎮○○路
    ○段159號之住處現場，查獲扣案之黑色手槍一把，有雲林縣
    警察局斗南分局搜索扣押筆錄、扣押物品目錄表各 1份在卷
    足憑（警卷第39至42頁），益可佐證證人癸○○、戊○○所
    指證被告丁○○當天在夜市持用上開手槍乙情非屬無中生有
    而確有上開手槍扣案可證，是證人上開指證，核與事實相合
    ，堪予採信。
  (三)被告丁○○雖矢口否認扣案之不具殺傷力之手槍1支（含彈
    匣1 個）為其所有，惟查：
  1.證人丑○○於檢察官偵查中具結證稱：他們（即指丁○○、
    甲○○二人）差不多在晚上11點前後，被告甲○○我不認識
    ，他是丁○○帶過來的，我們在住處喝點小酒、玩牌，我就
    邀丁○○一起加入，他正要坐下時，那支槍不知道是放在口
    袋或插在褲頭，坐下時就掉出來，就散掉，滑套整個開掉，
    彈簧也掉出來等語（見偵查卷第35頁）；於本院上訴審審理
    時亦具結證稱：「阿賢在我家客廳要坐下來時，有東西從褲
    子口袋或腰帶掉出來，掉在我旁邊，我看是一把槍，整個散
    掉了，我就把它撿起來。因為是在我家，我突然看到是槍當
    然會緊張，趕快將槍壓住，問他為何帶槍來我家，後來撿起
    來拉開滑套看，裡面沒有子彈，才知道是玩具槍，滑套未拉
    開前不知道是玩具槍。我警訊時說是他要坐下來時槍枝掉出
    來的，我沒有說看到他自己掏出槍枝把弄。」等語（見本院
    上訴審卷第77、78頁）；於本院審理時再到庭結證稱：「丁○○來的時候，我們在喝酒，但我覺得丁○○已經有喝些酒
    ，我叫他們一起來喝，我叫甲○○去買了一箱啤酒，丁○○
    坐在我右手邊的沙發，從他的口袋或身上其他地方掉了槍枝
    ，丁○○一坐下來槍枝就掉下來散開，我拿來一看就知道是
    假槍，也沒有子彈，而且也分解掉，我太太就罵他帶槍來我
    家，我說沒有關係，因為那是假槍，後來我就把槍枝丟在櫃
    子的旁邊，警方把丁○○帶進來，我問怎麼回事，警方說要
    找槍，槍枝所在是我告訴警方的，我是以手比槍枝的位置說
    在那邊，我說那不是真的槍枝，後來警方就在我指的地方取
    出槍枝，但彈簧掉在櫃子下面，還用掃帚把它掃出來。（問
    ：槍枝掉在地板，是否是你撿起來的？）是的，槍枝散成一
    堆，有滑套、彈匣等，我現在想起來，是我把槍枝撿起來放
    在櫃子旁邊小桌子上面，但是彈簧沒有撿起來，掉在地上，
    後來我太太拿了塑膠袋給我，把槍枝裝起來，因為我太太認
    為不好看，槍枝裝進塑膠袋後就放在櫃子上面，那時警方還
    沒有到。」（本院卷第 148頁），經核其歷次證述內容亦均
    明確指證扣案之黑色手槍係被告丁○○所持有而從其身上掉
    落上散開，置放在櫃子上面，並由其向警方指出所在等情不
    移，比對當日經隔離訊問之證人即丑○○之配偶己○○亦結
    證稱：「我們本來在家喝酒，後來丁○○帶人一起進來我家
    ，丁○○坐下來身上有東西掉下來，聲音很大，我先生丑○○低頭下去看什麼東西把它撿起來，我看到是散開的槍枝，
    我問丁○○為何拿這種東西要做什麼，他沒有說什麼，後來
    我就進去廚房炒菜，我看丁○○的手機一直響，我問他是否
    和人吵架嗎，他說沒有，可能電話中別人問他在哪裡，他說
    他在街上，我告訴他如果跟人家吵架，不要帶來我們家，我
    先生把槍枝撿起來後就放在櫃子旁邊。（問：妳先生是否有
    拿塑膠袋裝槍枝？）我沒有注意看。（問：後來你是否有拿
    塑膠袋給妳先生裝槍枝？）我不記得了，後來警察來，丁○○是被警方從外面帶進來，警員一進來就說要找槍，我剛好
    走出來，我們看到丁○○就問他怎麼回事，警方說丁○○搶
    人家，要找槍枝。（問：你是否有跟警方說槍枝放在何處？
    我有用比的，我先生也有跟警方指出槍枝的位置。」（本院
    卷第 149頁），與證人丑○○前開證述扣案之黑色手槍係被
    告丁○○所持有而從其身上掉落上散開，經放在櫃子上面，
    並由其向警方指出所在等情節大致相符。
  2.又質之證人即雲林縣警察局斗南分局斗南派出所所長庚○○
    於本院審理時結證稱：「根據巡守員帶我們去被告丁○○的
    住所，我們依照被告丁○○住所調出口卡給被害人及子○○
    指認。當初我們調的資料，我們有與偵查隊報告，隊長辛○○透過關係取得丁○○電話，都是隊長跟丁○○聯絡，案發
    查出被告丁○○身分後，隊長開車載我與鄭明彬三人去找丁○○，在車上隊長跟丁○○聯絡，被告丁○○與我們約定三
    、四個地點，但都沒有現身，最後丁○○有與隊長聯絡，說
    他在丑○○住處，後來我們在丑○○家找到丁○○，丁○○
    和甲○○都在丑○○家的家中客廳。（問：槍枝是在何處找
    到？）我們查獲他的時候，隊長（指辛○○）有問丁○○槍
    枝在何處，丑○○就指出槍枝放在何處，我們到丑○○家後
    ，不久1、2分鐘後，另外有偵查組的三名警員到，丑○○是
    向我們大家講槍枝是放在哪裡，他指的槍枝是放在客廳旁邊
    櫃子上面。（問：當初查獲的槍枝是否有包裝？）因為我當
    初在戒護人犯，取槍的是我們偵查隊員，我記憶不是很清楚
    ，印象中沒有用東西包裝。（問：你在偵查中陳述，說是丑
    ○○太太指著櫃子說槍在那裡，有何意見？《提示偵查筆錄
    》）我印象中是丑○○家人很明確指出槍的所在，並不是經
    過搜索而找到的。（問：是否能仔細回想指出槍枝所在的是
    是丑○○或是他太太？）也許兩個都有，因為他們並沒有刻
    意掩飾玩具槍的存在。（問：你們進去是否有表示要找槍？
    ）是的，而且我們有詢問他贓物所在，因為被害人有指出被
    告有持槍，所以我們到丑○○家時，有先告知說要尋找槍枝
    ，丑○○他們才跟我們警方指出槍枝所在。」（本院卷第14
    6 頁）；證人即雲林縣警察局斗南分局偵查隊隊長辛○○於
    本院審理時亦結證稱：「因為根據線民說強盜二人之中有一
    人是丁○○，所以我根據線索找到跟丁○○熟悉的人，問到
    丁○○的手機號碼，我才直接與丁○○聯絡，當時約96年 6
    月16日晚上12點左右，我跟丁○○說我是斗南分局偵查隊長
    ，有一件強盜案要他出來說明，最後我們約在丑○○家前面
    的道路見面。（問：警方搜索的時候，扣案的東西是在何處
    搜到？）我們一進去，我們和丁○○談話的時候，丑○○用
    手指著茶几下面有一包東西，所以我們把那包東西拿出來，
    裡面有手槍、彈匣、鴨舌帽，是用塑膠袋裝著。（問：當時
    鴨舌帽是否放在塑膠袋裡面？）那包東西不是我拿出來的，
    我沒有印象是誰取出來的，也沒辦法記得塑膠袋裡面是否有
    同時放著鴨舌帽、手槍、彈匣。」（本院卷第78頁）；證人
    丙○○亦結證稱：「（問：搜索扣押筆錄、扣押物品目錄表
    是否是你製作的？）是我製作的。（問：在96年 6月17日凌
    晨零點30分在丑○○住處有扣到丁○○黑色手槍、彈匣、鴨
    舌帽，當時情形如何？）當時手槍是從丑○○住處拿出來就
    是一整袋，手槍當初的狀態不是整支，有部分的零組件不是
    組裝在一起，鴨舌帽是否放在塑膠袋內我沒有印象。（問：
    是否可以肯定塑膠袋內手槍是分解，不是整支的？）因為事
    隔那麼久，我已經不記得了，但我記得是用白色塑膠袋裝槍
    枝的。」（本院卷第 186頁）。經互核上開證人之證述內容
    以觀，與證人丑○○、己○○所結證查扣上開手槍之過程、
    手槍外觀（散開，以塑膠袋裝）等節大致相吻合，應堪認與
    事實相合。
  3.至證人庚○○就查獲槍枝係經由丑○○或其妻己○○指出所
    在乙節，於偵查及本院審理時證述並不一致，然經本院審理
    時就該節質之：「你在偵查中陳述，說是丑○○太太指著櫃
    子說槍在那裡，有何意見？《提示偵查筆錄》」，證人庚○○答以：「我印象中是丑○○家人很明確指出槍的所在，並
    不是經過搜索而找到的。（問：是否能仔細回想指出槍枝所
    在的是是丑○○或是他太太？）也許兩個都有，因為他們並
    沒有刻意掩飾玩具槍的存在。（問：你們進去是否有表示要
    找槍？是的，而且我們有詢問他贓物所在，因為被害人有指
    出被告有持槍，所以我們到丑○○家時，有先告知說要尋找
    槍枝，丑○○他們才跟我們警方指出槍枝所在。」（本院卷
    第 146頁），核與證人丑○○及己○○前開證述扣案之黑色
    手槍係被告丁○○所持有而從其身上掉落上散開，經放在櫃
    子上面，並由其等均有向警方指出所在等情節大致相符，足
    見因證人丑○○及己○○均分別有向警方指出扣案手槍之所
    在，致證人庚○○就查獲槍枝究係經由丑○○或其妻己○○
    指出所在乙節，在認知記憶難免因而產生混淆，而於偵查及
    本院審理時所為之證述不一，應屬理所當然，仍不影響其證
    言之可信性。
  4.再者，就查扣之手槍就係散開或完整？是否以塑膠袋裝置？
    等語，證人庚○○、丙○○、辛○○等人就上開細節雖不能
    肯認，然證人丑○○及己○○均十分明確結證扣案之上開手
    槍係被告丁○○從其身上掉落上散開，經其以塑膠袋裝置後
    ，並置於櫃上，並由其等向警方指出所在等情，則證人丑○○及己○○乃係就其等親身經歷之過程而為證述，並核二人
    所證情節亦相吻合，是其等所述自較能反應當時之事實，且
    證人辛○○及丙○○就扣案之上開手槍係以塑膠袋乙節亦均
    明確結證在卷，亦核與上開證人丑○○及己○○所證述相符
    ，而證人庚○○雖經質以：當初查獲的槍枝是否有包裝？乃
    答以：因為我當初在戒護人犯，取槍的是我們偵查隊員，我
    記憶不是很清楚，印象中沒有用東西包裝，益徵證人庚○○
    並非親自取槍，其記憶尚非深刻，致其證述印象中沒有用東
    西包裝，亦可理解。此外，證人辛○○及丙○○就扣案之上
    開手槍是否係散開或完整？雖均未能肯定，然該二人均明確
    指出上開手槍查獲時係以塑膠袋裝置，則經對照上開證人丑
    ○○及己○○之證述，亦可知上開手槍如非散開何須另再以
    塑膠袋裝置，是證人辛○○、丙○○、庚○○上開證言稍微
    出入或模糊之處，並不影響前述事實之認定。
  5.另證人丑○○於警詢中所證述：「丁○○進入我家客廳後，
    要坐下時從身上右側口袋『掏出手槍，要把弄時』掉落地上
    零件解體」部分，雖與其於偵查及本院審理中所具結一致證
    稱：「他（丁○○）正要坐下時，那支槍不知道是放在口袋
    或插在褲頭，『坐下時就掉出來』，就散掉」等語不符，因
    其於偵查及本院審理中已具結擔保其所證述內容屬實，且所
    證述內容一致，是應以其於偵查及本院審理中所證述為較可
    採，其於警詢中此部分證述則不足採，附此敘明。
  (四)另外，被告丁○○雖又舉出依當時之蒐證錄影帶應可明白看
    出槍係丑○○家中取出，並非伊所有云云，然經本院向查扣
    之雲林縣警察局斗南分局查明函覆當天蒐證現場並未錄影（
    卷第36頁），並據證人丙○○結證稱：因分局發布要追捕人
    犯，我當時在外面查訪，我是被通知去的，所以沒有帶攝影
    器材等語（本院卷第 186頁）。是查獲當天蒐證現場並未錄
    影，況且，扣案之上開手槍應係被告丁○○所持有而在證人
    丑○○家中查獲乙情，為被告丁○○所不否認，並經本院調
    查上開證據以足證明為被告丁○○所持有之事實，則查獲當
    日蒐證現場是否錄影，並不能改變前述事實之認定，是被告
    丁○○執此亦不足為其有利之證明，併予記明。
  (五)綜上，足認扣案之黑色手槍係被告丁○○持有，並於96年 6
    月16日晚上，持之前往雲林縣斗南鎮○○里○○路夜市，是
    被告二人上開所辯，均無足採。
五、經查告訴人癸○○指訴被告丁○○、甲○○利用對其推擠拉
    扯時，由被告甲○○下手搶奪其頸上金項鍊一條得手後，被
    告丁○○並持上開手槍抵住其腹部，喝令「不要亂來」等語
    ，被告丁○○與甲○○二人同時並持續推擠其進夜市，致其
    心生畏懼而不敢反抗，以嚇阻其上前取回金項鍊，二人隨即
    逃離現場等經過情形，有下列證據足資補強證明所述與事實
    相合：
  (一)按告訴人之告訴，本以使被告受刑事訴追為目的，故其陳述
    是否與事實相符，自應調查其他證據，以資審認，苟其所為
    攻擊之詞，尚有瑕疵，則在此瑕疵未予究明以前，即不能遽
    採為斷罪之基礎（最高法院52年台上字第1300號及61年台上
    字第3099號判例分別參照）。
  (二)告訴人癸○○所指證被告丁○○、甲○○二人之前述犯罪情
    節，並經在場目擊證人壬○○、戊○○、乙○○人於原審及
    本院審理中，經檢辯雙方進行交互詰問程序時，均一致指證
    如下：
  1.證人即告訴人癸○○於偵查中證稱：96年 6月16日晚上在中
    興路夜市遭被告二人強盜，當天我與我太太壬○○去逛夜市
    ，同行有乙○○、戊○○，大約快10時到夜市，我停好機車
    後看到被告二人推一個和尚，一直說他是假的，後來他們二
    個就問我說我是否認識他，我回答不認識，他們二人就回頭
    來推我，叫我不要插手管這件事，被告二人持續推我，被告
    甲○○出手搶掛在我脖子上的金項鍊，他一出手就將金項鍊
    拉下，金項鍊的接頭是一般金項鍊接頭，類似鑰匙頭的接頭
    ，他是用力直接拔走，我反抗準備用手撥開，被告丁○○在
    旁就拿槍出來，叫我不要管，我看到槍就趕快離開現場，搶
    走金項鍊前，被告是推我的胸口，拉走金項鍊後，就直接握
    在手上，現場我也找不到，當時他拿一支黑色短手槍，拿槍
    和搶金項鍊是差不多同時等語（見偵查卷第29、31至33頁）
    ；於原審法院中亦結證稱：96年 6月16日我有去中興路夜市
    ，差不多晚上10點去的，我看到被告二人在推和尚，我看他
    們而已，他們就過來問我認不認識和尚，被告丁○○、甲○○二人是先推我，然後被告甲○○過來拉我的金項鍊，當時
    被告丁○○也是在旁邊抓住我，他們拉我之後，我本來是想
    要搶回來，被告丁○○看我要反抗就拿槍出來指著我的腹部
    ，叫我不要亂來，他們還有拿槍推了我一點距離，要推我進
    去夜市，我把他撥開，就趕快跑了，被告丁○○的槍是從後
    面拿出來，是黑色的等語（見原審卷第88至95頁）；於本院
    審理時結證稱：那天我與我太太去夜市，我自己騎一部機車
    ，我太太壬○○與朋友戊○○騎車過去，我太太和她朋友先
    到停完機車後我才到，我太太壬○○和戊○○是在我前面，
    我看到被告二人在我的後面把一位和尚推到夜市大門口，我
    回頭看他們在做什麼，後來被告二人就過來我這邊，他們問
    我「做什麼」（台語），是否認識和尚，我說我不認識，後
    來是被告甲○○（當庭指認甲○○）抓我脖子上的金項鍊，
    我掙扎要撥開他們，要保護我的金項鍊，我看到丁○○手上
    拿著槍出來抵住我的肚子，我們是面對面的，我一看到槍枝
    ，也不知道是真槍還是假槍，我就叫我太太趕快跑，當時他
    們就在我的前方約2、3公尺遠，被告拿槍抵住我之前，項鍊
    就已經不見了，我有感到被扯掉的感覺，這過程大概有 1分
    多鐘左右。被告拿槍抵住我肚子後，把我推進裡面，我就叫
    我太太趕快跑，我們就跑走了，我是往夜市裡面跑出去夜市
    外面，他們把我推到夜市裡面約2、3公尺後他們才離開等語
    （本院卷第150頁）。
  2.證人即告訴人癸○○之配偶壬○○於於原審中證稱：96年 6
    月16日當天，我有和癸○○一起去中興路夜市，一起去的還
    有乙○○、戊○○。剛進去的時候，看到被告二人在跟和尚
    拉扯，後來我們停好車子之後，我下來的時候跟朋友講話，
    再過一下子看到癸○○跟他們二人拉扯、推擠，後來我走過
    去問他們要做什麼，被告甲○○就一手抓住癸○○，一手把
    我推走說沒有我們的事情，當時被告丁○○也在拉癸○○，
    他們二人一起拉癸○○，在他們拉扯、推擠的時候，癸○○
    有叫我不要靠近他們，他們就是推來推去，後來被告甲○○
    拉癸○○的脖子，拉他的金項鍊，我看到他把金項鍊拉下來
    之後，還又拉了一下子，他們拉癸○○，他們二人把癸○○
    推進去中興路夜市裡面等語（見原審卷第96至99頁）；於本
    院審理時結證稱：當天我們去逛夜市，將機車停在夜市廣場
    前面，看到被告二人和一位和尚拉扯，我車子停進去，我先
    生癸○○騎在我後面，我回頭看他車子停好，因為他車子停
    在靠近和尚那邊，我看到被告二人和我先生在拉扯，我距離
    我先生2、3公尺遠，那時我是跟戊○○、乙○○在一起，我
    看到有人從我先生脖子拉他脖子上的金項鍊，我看到的是被
    告二人的背面，我與我先生是面對面，我有看到被告中一人
    從我先生的脖子抓過去後，項鍊掉了，我看見我先生的金項
    鍊被拿走後，然後我要靠近，我先生叫我不要過去叫我走開
    ，我想他們拉扯距離很近，我怕他們有拿武器會傷害我先生
    ，所以我就退後，他們就愈推愈擠進去夜市裡面，我就要跟
    近看什麼事情，後來我就看到被告二人從夜市裡面跑出來，
    我要追被告他們也追不上，過了2到4分鐘我先生從另外夜市
    ○○○路口出來等語（本院卷第152頁）。
  3.證人乙○○於原審中證稱：在96年 6月16日有和戊○○、壬○○、癸○○去斗南鎮中興夜市，一到夜市，被告跟和尚推
    擠，後來變成被告和癸○○拉扯，被告二人在跟癸○○拉扯
    的時候，就一直罵他，一直推他，往斗南鎮中興夜市裡面推
    ，癸○○脖子有項鍊，他們推擠的時候，被告甲○○有拉到
    金項鍊，把金項鍊拉斷，被告甲○○拉癸○○金項鍊的時候
    ，另一個被告在旁邊一直罵，也是有推擠，他們二人當時都
    在癸○○兩邊，拉完金項鍊後，他們還是在那裏繼續推擠，
    事後他們就往外跑語（見原審卷第133至137頁）；於本院審
    理時結證稱：當時癸○○與被告二人在打架、拉扯，他們在
    夜市門口旁邊，有一個被告甲○○（當庭指認）有拉扯到癸○○的鍊子，他是從脖子前面上往下扯下鍊子。我有看到癸○○的鍊子被扯掉，但沒有看到甲○○是否握有金項鍊。我
    沒有全程參與，因為他們一直打一直進去夜市，我沒有跟進
    去看，我在停車場那邊，所以我從頭到尾都沒有看到丁○○
    是否有拿槍抵住癸○○等語（本院卷第189頁）。
  4.證人戊○○原審理中證稱：在96年 6月16日晚上到斗南鎮○○路夜市，剛進去的時候，停在停車場那邊，看到被告二人
    在那邊罵和尚，癸○○就走過去看，後來就看到被告二人推
    癸○○，推了以後，看到被告丁○○拿槍出來，抵住癸○○
    的肚子，他們在那邊吵起來，另一個被告拿癸○○的金項鍊
    ，搶完之後用手一直推癸○○進去中興路夜市，推沒有很遠
    ，被告丁○○是拿槍的，被告甲○○當時站在他旁邊，是丁○○先拿槍出來之後，甲○○才搶金項鍊，這兩件事情，相
    隔沒有很久，幾乎同時，當天有看到被告丁○○拿槍，是黑
    色的、一般的短槍等語（見原審卷第106至111頁）；於本院
    審理時並結證稱：被害人和被告站在夜市的門口，我距離他
    們約3、4公尺遠，當時還有乙○○、壬○○和我三人站在一
    起，從我這邊看過去，被害人及被告二人是面對面的，我看
    到他們的側面，是丁○○（當庭指認）靠我比較近，丁○○
    拿槍抵住癸○○的肚子，甲○○搶被害人脖子上的金項鍊就
    跑掉了等語（本院卷第187頁）。
  5.至證人戊○○於偵查及原審審理時雖均證稱：「是丁○○先
    拿槍出來，甲○○再搶金項鍊」；證人癸○○於警詢中所證
    稱：「另一名歹徒（丁○○）在（甲○○）左後側亮出黑色
    手槍一支，（甲○○）則趁機拉扯我懸掛脖子上之金項鍊」
    與其於偵查、原審及本院審理中所具結證稱：先搶金項鍊再
    拿槍之證述不同，然本院審之：
    (1)按告訴人、證人之陳述有部分前後不符，或相互間有所歧
      異時，究竟何者為可採，法院仍得本其自由心證予以斟酌
      ，非謂一有不符或矛盾，即應認其全部均為不可採信；尤
      其關於行為動機、手段及結果等之細節方面，告訴人之指
      陳，難免故予誇大，證人之證言，有時亦有予渲染之可能
      ；然其基本事實之陳述，若果與真實性無礙時，則仍非不
      得予以採信（最高法院74年台上字第1599號著有判例可資
      參照）。又按刑事案件之被害人常因案發已過相當時日，
      對於案情之記憶已不復新鮮清晰，甚或被害人遭受侵害後
      因心理創傷尚未平復之壓抑反應，事後若一味強求被害人
      之指訴必須前後完全一致，毫無差池，實屬強人所難，且
      因時日之經過，平日生活之介入，導致其他記憶滲入，或
      問話者之暗示或引導，而作符合問話者期待之陳述，甚至
      使其記憶，因問話者的修正，而發生「記憶污染」之情形
      。因此，在關於被害人或證人指證之內容是否可信，法院
      仍得本於確信針對其年齡、語言表達能力、身心狀態、指
      訴內容、相互間關係、陳述時之客觀情狀、詢問者之身分
      、發問方式及筆錄記載方式等各方面綜合研判評價其證據
      價值，若就構成犯罪之基本事實予以大致相合之陳述，其
      可信性即可確認，未能一概僅因其證述內容就構成要件以
      外之枝節事實有些微出入，遽認其陳述存有瑕疵，而認係
      出於虛構或惡意，合先敘明。
    (2)由證人癸○○於警詢時經訊以：「當時情形請你說明？」
      ，告訴人癸○○答以：「當時我與妻子要前往斗南鎮中興
      夜市逛，發現二名男子正在欺負該名男子（和尚正在該處
      化緣），我看二名男子一眼，其中歹徒（丁○○）說你是
      否認識該和尚，我說不認識，歹徒叫我不要插手，其中一
      名就拉我胸襟之歹徒（甲○○），另一歹徒（丁○○）在
      （甲○○）左後側亮出黑色手槍一支，我見狀非常害怕不
      敢抗拒，（甲○○）則趁機拉扯我懸掛脖子上之金項鍊約
      二兩重（價值約 4萬餘元），得逞後就往對面汽車修理廠
      逃逸。」（警卷第1、2頁），可見告訴人癸○○直接將當
      時案發情形一次連續陳述完畢，而非經警就案發過程依時
      間先後一詢問，按諸一般人對於案發過程各情節，常因其
      當時記憶或影響之程度不同，其描述先後順序亦會有所不
      同（記憶深刻及影響大者通常會先描述），又衡之常情，
      一般人對於槍枝甚為畏懼，遭人持槍抵住腹部對生命構成
      威脅，相較被人搶財物，前者之突發狀況較為罕見，造成
      驚嚇程度亦較大，是告訴人癸○○連續陳述案發情形時，
      乃就其受害程度較深者先為描述，並非全然不可能，況且
      告訴人癸○○其後於偵審時亦證述上開二個動作前後幾乎
      同時發生，時間是密集接續發生等語（偵查卷第33頁，原
      審卷第92頁），足見證人癸○○於警詢當時甫遭強匪驚惶
      之下，因被害之上開二個動作前後幾乎十分相近，加上其
      個人感受程度輕重有別，故其描述上未能精確予以區分而
      有所混淆，亦理所當然。另觀諸告訴人癸○○檢察官偵查
      、原審及本院審理時就被害情節之供述，則係經檢察官及
      法院以交互詰問方式反覆明確詰問以：「經被告甲○○拉
      扯其脖子之金項鍊」、「被告丁○○持槍抵住其腹部」上
      開二行為之時間先後，向告訴人癸○○一再確認後而迭次
      指證係先經被告甲○○拉扯其脖子之金項鍊後，被告丁○○再持槍抵住其腹部乙情不移，準此可見，告訴人既係經
      由詰問技巧，將其受害過程予以還原記憶，其所證述之情
      節，自與事實較為接近而可信，是認證人癸○○於警詢就
      先遭持槍住腹部再遭搶金項鍊之說法，應與事實不符，為
      本院所不採，至該部分證詞縱有與其後所述不一之處，但
      排除該部分後，證人癸○○其餘證言並無重大矛盾，自不
      能遽而推翻其證詞之可信度。
    (3)又查，證人戊○○於偵查及原審審理時雖均證稱：「是丁○○先拿槍出來，甲○○再搶金項鍊」云云，然本院審理
      時再向其確認以：「（問：你很確定先看到丁○○拿槍抵
      住被害人的腹部，甲○○再搶他的金項鍊，順序應是如何
      ？）時間過太久，我忘記了。」（本院卷第 187頁）。且
      參以，證人戊○○於原審審理時結證稱：這兩件事情，中
      間大概相隔沒有很久，就是很接近、幾乎同時等語（原審
      卷第 109頁），是證人戊○○自有可能因為時間幾乎同時
      而將二件事情發生前後錯置，無法記憶明確。再佐以，證
      人戊○○與被告二人、癸○○之距離又較遠，其認知自然
      不及親身經歷遭受搶奪、持槍強暴脅迫之告訴人癸○○清
      楚，是以，應以證人癸○○前述經具結擔保所述內容屬實
      之偵查、原審及本院審理中所證述之先經被告甲○○拉扯
      其脖子之金項鍊，再由被告丁○○持槍抵住其腹部之事實
      為可採，則證人戊○○該部分先後順序之陳述雖為本院所
      不採，惟證人戊○○就其親眼目睹「被告甲○○拉扯告訴
      人甲○○脖子之金項鍊」、「被告丁○○持槍抵住癸○○
      腹部」之被告構成犯罪基本事實之證述，其可信性應可確
      認（詳如後敘），即未能一概僅因其證述內容就構成要件
      以外之枝節事實有些微出入，遽認其陳述存有瑕疵，而全
      盤否認其他證述內容。
    (4)再者，雖證人壬○○於偵查證稱有看到甲○○「捉」被害
      人的脖子及被害人脖子上的金項鍊有掉下來等情；與證人
      乙○○所證甲○○於推擠時，有「拉」到金項鍊，把金項
      鍊拉斷等語；證人戊○○係謂看到丁○○先拿槍出來抵住
      被害人肚子，甲○○才搶被害人金項鍊，直接拉金項鍊下
      來等語，各證人所證情節不盡相符，所稱「『捉』被害人
      脖子」、「金項鍊就掉下來」、「有『拉』到金項鍊，把
      金項鍊拉斷」、「直接拉金項鍊下來」等語各有不同，然
      經本院審理中就被告甲○○如何將告訴人癸○○脖子之金
      項鍊搶走乙情，詰問以證人壬○○結證稱：是由上往下拉
      （比手勢）（本院卷第 153頁）；證人戊○○結證稱：他
      （即指甲○○）是從被害人脖子由上往下扯下來（本院卷
      第 187頁）；證人乙○○亦結證：他（即指甲○○）是從
      被害人脖子前面上往下扯下鍊子（本院卷第 189頁），核
      其等所述被告甲○○出手將告訴人癸○○戴在脖子之金項
      鍊由前面上往下拉扯走等情相互吻合一致，至前述所稱「
      『捉』被害人脖子」、「金項鍊就掉下來」、「有『拉』
      到金項鍊，把金項鍊拉斷」、「直接拉金項鍊下來」等語
      ，應屬陳述者之語言表達能力、描述方式不同，或筆錄記
      載用語不同所致，並不影響其等證言之確信性，該枝節事
      實之記載有些微出入，難認係屬瑕疵，而影響本案事實之
      認定。
    (5)另外，證人壬○○於本院審理時雖肯認表示有看到被告甲○○從告訴人的脖子抓過去後，項鍊掉了，他手上有拿金
      項鍊等語，然證人壬○○於警、偵及原審法院均未證稱有
      看到被告甲○○拉扯後將告訴人之金項鍊握在手上，且經
      本院當庭勘驗播放上開詰問內容之錄音帶結果：
      審判長問：金項鍊是被扯下來的嗎？
      證人壬○○答：我看到他們從他脖子上抓下去，我不知道
                    是掉下去還是拿在手上，我沒有看到。
      雖證人壬○○就上開回答內容解釋如下：
      審判長問：剛剛我們播放錄音帶結果，你說你沒有看到被
                告拿在手上或是掉在地上，但是檢察官問你，
                你說你確定被告是拿在手上，是何意？
      證人壬○○答：我回答審判長的意思是說我在地上沒有看
                    到那條金項鍊，因為項鍊是結婚的項鍊很
                    大條，若是在地上沒有看到，就是被告他
                    們拿去的，所以我剛剛講說沒有看到那條
                    金項鍊，是指沒有看到那條金項鍊掉在地
                    上。（本院卷第153頁）
      則本院參酌證人壬○○之上開證述內容，並佐以證人壬○○又迭次證稱被告與癸○○離開後，我趕快前往他們所在
      處查看金項鍊是否在掉落在地上，足見證人壬○○若已清
      楚看到被告甲○○拉扯告訴人之金項鍊後，並已握在手上
      ，何須再查看金項鍊是否在掉落在地上？是證人壬○○該
      部分之證述（看到被告甲○○將告訴人之金項鍊握在手上
      ）應係屬誇大渲染其所目睹之情節，難認與事實相合，為
      本院所不採。
  (三)被告甲○○雖矢口否認有出手搶奪之犯行，先辯稱：我只是
    跟癸○○發生口角、拉扯，可能是因雙方互相拉扯間，金項
    鍊因拉扯而自然掉落云云，嗣再辯稱：我沒有拿癸○○的金
    項鍊，沒有看到癸○○脖子上有金項鍊云云。惟查：
  1.被告丁○○、甲○○利用對告訴人癸○○推擠拉扯而不及防
    備之際，由被告甲○○下手搶奪其頸上金項鍊一條得手之事
    實，業據告訴人癸○○迭於偵查、原審及本院審理中指證歷
    歷，並據在場目擊證人壬○○、戊○○、乙○○等人於偵查
    、原審及本院審理時結證明確（詳如前揭證詞內容），互核
    其等證詞內容就本件甲○○利用對告訴人癸○○推擠拉扯而
    不及防備之際，由被告甲○○下手搶奪其頸上金項鍊一條得
    手之基本犯罪構成事實所為之證述內容大致相同，並無重大
    矛盾之處，應已足資互為佐證擔保其等證詞之真實性，而可
    採信為真實，至其等所為非屬犯罪構成要件其他事實之證述
    ，縱有些微出入，既不影響本件犯罪構成事實，難認其指證
    內容有瑕疵，而推翻其證據價值，亦如前述。
  2.且查，證人江添和於警偵訊時證稱：我於96年 6月16日22時
    許，在斗南鎮○○路中興夜市大門化緣，有二名男子走至我
    面前向我稱我是假和尚，其中一名胖男子手拿香菸要燙我的
    頭部，我即稱我有出家證明，另一名男子向我說我很大尾，
    並向胖男子稱這件事他來處理，當時我均不理他們，後來他
    們二人有離開一會後，再折返說我講話很大聲，並作勢要推
    我，後來多人圍觀，後來有人見到要出面替我抱不平，我就
    離開現場等語（警卷第36頁，偵卷第35頁）；證人即社區巡
    守隊員子○○、丁惠國於警偵訊時分別證述：當時我們在夜
    市當班，目擊有兩名男子在中興夜市出入口與一名和尚發生
    糾紛，後又與一名年輕男子（被害人癸○○）拉扯約兩分鐘
    後，被害人急追在後並說脖子上金項鍊被搶，我們目擊整個
    過程，所以向警方製作筆錄等語（卷第26至31頁，偵卷第33
    、34頁）。核與告訴人癸○○及在場目擊證人壬○○、戊○○、乙○○等人前述指證被告丁○○、甲○○於上開時地，
    質問在夜市內化緣之江添和是否為假和尚，並推擠拉扯江添
    和，引來在旁之告訴人關切，被告丁○○即藉故質問告訴人
    是否與江添和認識及不要插手等語，並同時共同推擠、拉扯
    告訴人等情節大致相符，即令被告甲○○亦不否認有與告訴
    人癸○○發生推擠及拉扯乙情，並於本院準備程序時供承：
    因為我們拉扯有拉到胸前的東西，我是推開癸○○，但我不
    知道是否有拉到項鍊，因為那天我們有喝酒，也不知道有拉
    到什麼東西等語在卷（本院卷第31頁），足見被告甲○○案
    發當時確有拉扯告訴人癸○○，並拉扯告訴人胸前等處之行
    為，應堪認定。
  3.至被告甲○○矢口否認有搶奪癸○○金項鍊之犯行，並辯稱
    ：沒有看到癸○○脖子上有金項鍊云云。然經質之告訴人癸○○指證：「被告甲○○（當庭指認甲○○）抓我脖子上的
    金項鍊，我有感到被扯掉的感覺，金項鍊就不見了。」等語
    ；證人壬○○結證稱：我有看到被告中一人（即指被告甲○○）從我先生的脖子抓過去後，項鍊掉了，看見我先生的金
    項鍊被拿走後，然後我要靠近，我先生叫我不要過去叫我走
    開，我想他們拉扯距離很近，我怕他們有拿武器會傷害我先
    生，所以我就退後，他們就愈推愈擠進去夜市裡面。」、「
    被告甲○○是由上往下拉（比手勢）。」（本院卷第 153頁
    ）；證人戊○○結證稱：他（即指甲○○）是從被害人脖子
    由上往下扯下來（本院卷第 187頁）；證人乙○○亦結證：
    他（即指甲○○）是從被害人脖子前面上往下扯下鍊子（本
    院卷第18 9頁），其等均明確指證被告甲○○利用告訴人被
    被告二人推擠拉扯而不及防備之際，由被告白坤出手將告訴
    人癸○○戴在脖子之金項鍊由前面上往下拉扯走等情，且經
    核相互吻合一致，足見告訴人前揭指訴，應非無中生有而虛
    構事實。且參以，被告甲○○於案發後經警詢以：「被害人
    癸○○原本懸掛再脖子上約二兩重金項鍊為何不見？」，亦
    自承：「我有看見被害人癸○○與丁○○有發生拉扯，我有
    發現被害人懸掛在他脖子上的金項鍊當時還在，只是項鍊勾
    環有拉開，被害人正用手在撥弄項鍊，我與丁○○再與和尚
    談一談後就離開現場了。」、「（問：是誰去拉扯下癸○○
    脖子金項鍊？）沒有，是自己掉下來的。」、「我沒有搶項
    鍊，拉扯自己掉下來的，我們也沒有拿金項鍊。」（警卷第
    10、11、12頁）；並於本院準備程序時供承：因為我們拉扯
    有拉到胸前的東西，我是推開癸○○，但我不知道是否有拉
    到項鍊，因為那天我們有喝酒，也不知道有拉到什麼東西（
    本院卷第31頁），則被告甲○○既已自承案發當時確有看見
    告訴人癸○○脖子上懸掛有金項鍊，亦不否認該條金項鍊因
    拉扯而從告訴人之頸上拉斷掉了，衡之常情，被告丁○○、
    甲○○若非蓄意搶奪意圖為自己不法所有，於發生口角拉扯
    中見告訴人金項鍊斷掉，理應馬上告知告訴人拾起，以自清
    責任，避免遭誤會之嫌，豈有任自掉落，且其後又由被告丁○○持上開手槍嚇阻告訴人，共同並推擠告訴人離開現場（
    理由如後敘），益見被告甲○○應係故意利用拉扯告訴人癸○○之際而搶奪告訴人脖子上所懸掛之金項鍊，灼然可明。
    被告甲○○所辯：因雙方互相拉扯間，金項鍊因拉扯而自然
    掉落云云，顯屬卸責脫罪之詞，不足採信。
  4.再參以，告訴人癸○○於被告二人將其推擠至夜市後逃離現
    場，即返回急追在後，並高喊說脖子上金項鍊被搶等情，亦
    據證人即社區巡守隊員子○○、丁惠國於警偵訊時分別證述
    屬實，則告訴人當時如非確有其事，何能於案發第一時間，
    即刻虛擬情節，又參諸其與被告素不相識，亦無仇怨，實無
    蓄意誣指被告之可能，益徵告訴人前開指訴，信而有據，應
    堪足採。
  5.被告丁○○、甲○○另辯稱：我們沒有看到告訴人有戴金項
    鍊，且依證人之證詞均未看到被告甲○○將告訴人之金項鍊
    搶走在手，所以可能係自己掉在地上，況且，案發後被告二
    人經搜身亦未查得上開金項鍊云云。然證人癸○○、壬○○
    、戊○○、乙○○均一致結證稱：告訴人癸○○當時頸上懸
    掛有一條金項鍊，遭甲○○從告訴人之脖子由上往下拉扯掉
    而不見等情不移，而被告甲○○亦不否認有看到該條金項鍊
    因拉扯而從告訴人之頸上拉斷掉了乙節，足見告訴人癸○○
    案發當時頸上懸掛有一條金項鍊，因被告甲○○之拉扯而不
    見乙情，應足認定。至證人壬○○、戊○○、乙○○雖均未
    能明確指出該條金項鍊遭被告甲○○扯下後，由被告甲○○
    握在手上之事實。惟參諸，告訴人遭被告甲○○搶走金項鍊
    後，本欲向前索回，然遭被告丁○○持上開手槍阻止，亦經
    本院認定如後（理由如後敘），準此可見，告訴人之金項鍊
    如僅係因與被告發生口角拉扯而自行斷裂掉落在地，告訴人
    理當即時往地上四處尋找，豈有任自遺落在地棄之不顧，而
    仍與被告繼續爭執拉扯，並往前移動推擠至人多之夜市中，
    顯與常情有違。再佐以，證人壬○○亦證稱：他們拉扯過程
    中，人家都繞從旁邊走，沒有人靠近他們，我先生的金項鍊
    被拉扯下來的時候，我有馬上看地上是否有金項鍊，但沒有
    看到等語（本院卷第154頁），是被告所辯：可能係自己掉
    在地上云云，亦係卸責之詞，不足採信。縱證人壬○○、戊○○、乙○○未能明確證述該條金項鍊遭被告甲○○扯下後
    ，由被告甲○○握在手上，亦難當然反推被告甲○○必定無
    前述搶奪行為，自不足為被告有利之認定。
  6.另查，本件案發時間係於96年 6月16日晚上10時許，案發後
    ，被告丁○○、甲○○二人隨即逃離現場，雖於翌（17）日
    凌晨零時30分許經警循線在丑○○住處查獲時，經警員搜被
    告丁○○、甲○○二人時，並未查得上開金項鍊或變賣之財
    物，此經證人庚○○結證稱：當時有對被告二人搜身，包括
    機車也有搜，包括他們坐的沙發、縫隙及附近地方都有搜查
    ，但是沒有搜到什麼東西，我們隔天也有到附近銀樓、當舖
    查證，也沒有查獲什麼資料等語（本院卷第 146頁），又經
    本院向台灣雲林看守所查證被告二人入所所交付保管之物品
    ，被告丁○○現金新台幣（下同） 1,800元、被告甲○○為
    120元，有該所收容人物品保管分戶卡2紙及99年8月9日雲所
    總字第0993000850號函附卷可稽（本院卷第91至93、105至1
    10頁）。然依證人丑○○於警詢及原審審理中結證稱：丁○○、甲○○二人係於案發之同晚約11時許，前來其住處喝酒
    ，迄至警員緝獲為止，均未離開等語（見警卷第33頁、原審
    卷第76頁至第78頁）；於本院審理時則證稱：被告係於案發
    前約1小時前來我家（本院卷第148頁），是被告二人至丑○○家之時間應約在當晚11時許無訛，則離被告二人自案發地
    點騎機車前往丑○○家其間已近一個小時以上之久，被告又
    有機車可為交通工具，而該條金項鍊體積小量輕，容易藏匿
    ，其等利用此段時間予以藏匿及處理，亦屬易事，況且，證
    人辛○○證稱：我於96年 6月16日晚上12點左右，與丁○○
    聯絡說我是斗南分局查隊長，有一件強盜案件要他出來說明
    （本院卷第78頁）；證人庚○○亦結證稱：當初我們調的資
    料，我們有與偵查隊報告，隊長辛○○透過關係取得丁○○
    電話，案發查出被告丁○○身分後，隊長開車載我與鄭明彬
    三人去找丁○○，在車上隊長跟丁○○聯絡，被告丁○○與
    我們約定三、四個地點，但都沒有現身，最後丁○○有與隊
    長聯絡，說他在丑○○住處，才於12時30分許在丑○○家查
    獲被告二人等語（本院卷第 146頁），可見被告丁○○於經
    警在12時30分查獲之前，即於12時左右已經證人辛○○聯絡
    告知有強盜案要其說明乙情，是被告丁○○自不可能仍將該
    金項鍊留置在身邊而人贓俱獲之理？且亦有充裕時間可處理
    隱匿上開金項鍊，更何況，被告甲○○亦自承：查獲當時我
    出去買酒剛回來（警卷第12頁），益徵被告甲○○在當時查
    獲前曾有外出，並非二人自11時起即一直在丑○○家中，是
    以，查獲當時距案發時間已有二小時三十分之久，其間被告
    亦多有可以隱匿或處理贓物之機會，亦如前述。此外，當時
    值此深夜，應不易變賣或典當，是證人庚○○雖證稱：我們
    隔天也有到附近銀樓、當舖查證，也沒有查獲什麼資料，亦
    與常情相符合。綜上，本件雖未能在被告二人查得贓物，亦
    難為被告有利之認定。
  7.本院依上開證人之證述及各項情況事實綜合判斷，告訴人癸○○之前揭指證，並無重大矛盾瑕疵，亦未違背經驗法則與
    論理法則，且核與事實相符，又經調查上開各項補強證據，
    能予保障告訴人癸○○指訴被告二人利用告訴人被其二人推
    擠拉扯而不及防備之際，由被告甲○○下手搶奪癸○○頸上
    金項鍊一條得手之犯罪情節確屬真實，應堪認定。
  (四)被告丁○○亦矢口否認有持槍抵住告訴人之準強盜犯行，辯
    稱：當時我和被害人只有口角而已，我沒有帶黑色手槍去夜
    市，可能係我將帽子脫下拿在手上被誤認，扣案手槍並非我
    所有云云，然查：
  1.扣案之不具殺傷力之手槍1支（含彈匣1個）應係被告丁○○
    所有，當日被告丁○○並持至夜市之事實，業經本院認定如
    前，是被告丁○○所辯：扣案手槍並非我所有云云，與事實
    不符，不足採信，先予說明。
  2.又查，被告丁○○並持上開手槍抵住告訴人癸○○腹部，喝
    令「不要亂來」，被告丁○○與甲○○二人同時並持續推擠
    其進夜市，致告訴人心生畏懼而不敢反抗，以嚇阻其上前取
    回金項鍊，二人隨即逃離現場等經過情形，業據告訴人癸○○迭於偵查、原審及本院審理中指證歷歷，並據在場目擊證
    人戊○○、乙○○等人於原審及本院審理時結證明確（詳如
    前揭證詞內容），互核其等證詞內容就本件丁○○持上開手
    槍抵住告訴人腹部，並持續推擠告訴人進夜市等事實之陳述
    大致相同，並無重大矛盾之處，應已足採信為真實（至證人
    戊○○所稱持槍抵住及搶金項鍊之先後順序應有記憶錯誤，
    為本院所不採，然不影響其證詞之確信度，亦如前述）。
  3.再觀諸證人戊○○迭於檢察官偵查、原審及本院審理時，經
    以證人身分結證後，迭次結證稱確有看到告訴人遭被告丁○○持類似槍枝之物抵住腹部乙節不移，核與告訴人所指證被
    告丁○○以槍抵住其腹部乙情相互吻合，按證人癸○○、戊○○與被告丁○○、甲○○二人均不相識，亦無仇隙，此為
    被告二人所不否認，實無蓄意設詞誣攀被告之理，足認其等
    證詞應具相當程度之可信性而應屬真實。至證人戊○○對被
    告丁○○所持之手槍雖未能十分明確描述，但證人戊○○目
    睹上情驚惶之下，且個人對於事物之描述能力本有不同，即
    難精確予以陳述，乃合於常情。再者，扣案之黑色帽子與手
    槍外型差異甚大，亦不至於使人誤認之虞，且告訴人當時係
    遭被告丁○○持槍近身抵住腹部，應能清楚分辨被告丁○○
    所持之物為何。是被告丁○○執此而辯稱：可能係我將帽子
    脫下拿在手上被誤認為手槍云云，尚非可取。
  4.復參以，證人壬○○亦迭次結證稱：我看見我先生的金項鍊
    我想他們拉扯距離很近，我怕他們有拿武器會傷害我先生，
    所以我就退後，他們就愈推愈擠進去夜市裡面等語（本院卷
    第 152頁），核與告訴人癸○○所指證稱：我有感到被扯掉
    的感覺，被告拿槍抵住我肚子後，把我推進裡面，我就叫我
    太太趕快跑，我們就跑走了，我是往夜市裡面跑出去夜市外
    面，他們把我推到夜市裡面約2、3公尺後他們才離開等情相
    符（本院卷第 150頁）。由此可見，告訴人癸○○當時確因
    被告丁○○持上開手槍抵住其腹部，因擔心其太太靠近可能
    亦會受到傷害，故要其太太壬○○不要過去而走開至為明顯
    ，否則告訴人當時若非受有如此持槍強暴之情狀，理當接受
    壬○○之協助壯勢，何須拒之千里，而獨自單身與被告二人
    對抗，足認告訴人癸○○指訴遭被告丁○○持槍抵住腹部乙
    情，應屬事實，堪予採信。
  5.另佐以，告訴人癸○○於案發現場，即向其友人及據前來處
    理之員警表示被告丁○○攜有槍枝而遭其持槍抵住乙情，而
    證人辛○○及庚○○即依告訴人之指訴，聯絡被告丁○○而
    欲前往丑○○家查槍，嗣亦果然在丑○○位於雲林縣斗南鎮
    ○○路○段159號之住處現場，查獲扣案之黑色手槍一把，益
    可佐證證人癸○○、戊○○所指證被告丁○○當天在夜市持
    用上開手槍乙情非屬子虛，否則告訴人癸○○及證人戊○○
    何能預知被告丁○○持有上開手槍而先無中生有虛構事實，
    更徵告訴人癸○○及證人戊○○之上開指證，核與事實相合
    ，足可憑信為真。
  6.至被告丁○○另辯稱：如果上開手槍是我的，為何未與贓物
    一併處理掉云云。查被告丁○○所持有之上開手槍，因一進
    入丑○○家未久，即掉落散開而經丑○○以塑膠袋裝置，放
    在櫃子上，此據證人丑○○、己○○結證如前，則上開手槍
    既已未在被告丁○○身上而經其持有中，被告丁○○自無再
    予併為處理隱匿之必要，乃合於常理，是被告丁○○執此抗
    辯，亦難據為有利之證明。
  7.綜參以上各項證據，足資補強告訴人癸○○指證被告丁○○
    並持上開手槍抵住其腹部，喝令「不要亂來」等語，被告丁○○與甲○○二人同時並持續推擠其進夜市，致其心生畏懼
    而不敢反抗，以嚇阻其上前取回金項鍊，二人隨即逃離現場
    等犯罪情節，與事實相合，亦堪認定。
  (五)綜參上開各項證據之調查結果，告訴人癸○○雖係本件之被
    害人，其指證難免會有使被告受刑事追訴之目的，然經核告
    訴人癸○○如所證述之被害情節，與前揭目擊證人壬○○、
    戊○○、乙○○、子○○、丁惠國、江添和等人所證述之經
    過情形均大致相符，並有證人丑○○、己○○、庚○○、辛○○、丙○○之證詞可資佐證，足認告訴人癸○○之指證內
    容並無重大瑕疵存在，且參諸其等與被告丁○○、甲○○二
    人均素不相識，亦無仇怨，此為被告二人所不否認，實無蓄
    意誣指被告之可能，此外並有扣案之不具殺傷力之改造手槍
    1支（含又彈匣1個）可證，是以，前述補強證據已足擔保告
    訴人癸○○證詞之真實性，足認告訴人癸○○所指證被告丁○○、甲○○利用對其推擠拉扯時，由被告甲○○下手搶奪
    其頸上金項鍊一條得手後，被告丁○○並持上開手槍抵住其
    腹部，喝令「不要亂來」，被告二人同時並持續推擠其進夜
    市，致其心生畏懼而不敢反抗，以嚇阻其上前取回金項鍊，
    二人隨即逃離現場等犯罪情節，核與事實相符，應堪信為真
    實可採。
六、被告丁○○、甲○○就上開犯行，應成立共同正犯
  (一)被告丁○○、甲○○之選任辯護人辯護以：被告與被害人發
    生口角時，互相拉扯胸口衣襟是常態，雙方係拉扯間金項鍊
    因拉扯而自然掉落，被告甲○○此舉並非搶奪，且係瞬間發
    生，被告間彼此在事前並無犯意聯絡，在短時間內亦難產生
    起訴書所認之犯意聯絡云云。
  (二)惟按共同實施犯罪行為之人，在合同意思範圍之以內，各自
    分擔行為之一部，相互利用他人之行為，以達其犯罪之目的
    者，即應對於全部所發生之結果，共同負責；又按刑法上之
    幫助犯，係指以幫助之意思，對於正犯資以助力，而未參與
    實施犯罪之行為者而言，如就構成犯罪事實之一部，已參與
    實施即屬共同正犯。上訴人既於他人實施恐嚇時，在旁助勢
    ，攔阻被恐嚇人之去路，即已分擔實施犯罪行為之一部，自
    係共同正犯，原判決以幫助犯論擬，非無違誤（最高法院28
    年上字第3110號及49年台上第77號判例分別參照）。再按共
    同正犯之意思聯絡，不限於事前有所協議，其於行為當時，
    基於相互之認識，以共同犯罪之意思參與者，亦無礙於共同
    正犯之成立；又意思之聯絡並不限於事前有所謀議，即僅於
    行為當時有共同犯意之聯絡者，亦屬之，且其表示之方法，
    亦不以明示通謀為必要，即相互間有默示之合致，亦無不可
    （最高法院73年台上字第1886、2364號判例分別參照）。
  (三)查本件被告丁○○、甲○○二人共同前往雲林縣斗南鎮○○
    里○○路夜市，且二人一開始均有一起推擠、拉扯告訴人癸○○之行為，利用推擠、拉扯告訴人而使其不及防備之際，
    即被告甲○○下手行搶金項鍊，且被告甲○○行搶後，被告
    丁○○見告訴人癸○○欲搶回金項鍊時，復立即持槍喝令癸○○「不要亂來」等語，則觀諸被告甲○○搶金項鍊及被告
    丁○○持槍抵住告訴人腹部二個動作及發生時間緊接而幾近
    同時進行，若被告丁○○對被告甲○○行搶一節毫無認識，
    豈能於被告甲○○完成行搶動作立即持槍對癸○○施以強暴
    、脅迫以阻止告訴人索回。再者，由被告甲○○於被告丁○○持槍抵住癸○○腹部時，被告甲○○又有與被告丁○○共
    同推擠癸○○進夜市之行為，可見被告甲○○對於被告丁○○持有槍枝一情知之甚明，故於告訴人癸○○遭持槍控制後
    ，即與被告丁○○一起推擠癸○○進入夜市，益證被告甲○○對於被告丁○○對癸○○施強暴、脅迫之行為，亦有認識
    亦至為明顯。綜參以上各情，足見被告丁○○、甲○○二人
    若非就利用推擠拉扯並持槍強暴方式以協力完成搶奪及防護
    贓物之犯罪手法，已達成事先謀議，被告丁○○自無須持上
    開手槍至現場，也不會當場見到告訴人癸○○頸部懸掛有金
    項鍊，即選定告訴人癸○○為行搶目標，被告二人並立即著
    手開始一起推擠、拉扯告訴人，利用告訴人在其等拉扯推擠
    而不及防備之際，即由被告甲○○下手行搶金項鍊得手後，
    被告丁○○見告訴人癸○○欲搶回金項鍊時，復立即持槍喝
    令癸○○「不要亂來」，並與被告甲○○共同推擠癸○○進
    夜市以嚇阻告訴人反抗等行為，被告二人即能在短時間十分
    有默契而共同連貫流暢完成而遂行搶奪告訴人金項鍊之犯行
    ，足見被告丁○○、甲○○二人就上開犯行，顯然已有共同
    犯意之聯絡至明。
  (四)況且，縱然被告丁○○、甲○○對告訴人因發覺被搶而反抗
    及索回贓物之行為，在事前未有預見而就防護贓物之強暴行
    為未先有謀議，然由被告丁○○見告訴人癸○○欲搶回金項
    鍊時，立即持槍抵住癸○○之腹並喝令「不要亂來」，而被
    告甲○○又馬上與被告丁○○共同推擠癸○○進夜市之行為
    以嚇阻告訴人索回及反抗等情以觀，益可窺見被告丁○○持
    槍抵住告訴人腹部並喝令「不要亂來」之時，被告甲○○立
    即共同推擠告訴人進入人多之夜市裏，以嚇阻告訴人反抗，
    並利用人多趁亂逃離現場，已明白彰顯被告丁○○、甲○○
    就防護贓物及逃離現開而對告訴人施予上述持槍及推擠等強
    暴脅迫行為，當時已基於相互之認識而以共同強暴脅迫之犯
    罪意思為之，亦足表示被告丁○○、甲○○就上開行為之犯
    意相互間已達成默示之合致，應堪確認。
  (五)再者，被告丁○○、甲○○二人經選定告訴人癸○○為行搶
    目標，二人立即著手開始一起推擠、拉扯告訴人，利用推擠
    、拉扯告訴人而不及防備之際，由被告甲○○下手行搶金項
    鍊得手後，告訴人癸○○欲搶回金項鍊時，被告丁○○復立
    即持槍喝令癸○○「不要亂來」，與被告甲○○共同推擠癸○○進夜市以嚇阻告訴人反抗等行為，足見被告丁○○、甲○○二人所參與實行者均係屬分擔搶奪及搶奪得手後施以強
    暴、脅迫之構成犯罪要件行為之一部，雖下手行搶者係被告
    甲○○，而持槍者為被告丁○○，但被告二人在基於共同搶
    奪及防護贓物施強暴之合同意思範圍以內，二人各自分擔行
    為之一部，相互利用各自行為，以達其犯罪之目的者，即應
    對於所發生之結果，共同負責，應無疑義。
  (六)綜上，被告丁○○、甲○○二人對於搶奪及搶奪得手後施以
    強暴、脅迫之行為，均有犯意聯絡及行為分擔，足堪認定。
    是辯護意旨以：因本案發生過程時間幾近同時，應係突然發
    生之事件，被告二人應無犯意聯絡云云，並無足採。
七、末按刑法第 329條之規定擬制為強盜罪之強暴、脅迫構成要
    件行為，乃指達於使人難以抗拒之程度者而言（司法院大法
    官釋字第 630號解釋參照），又認定被害人是否已達「至使
    不能抗拒」之程度，應以被告行為時之強弱程度綜合當時之
    具體事實，按多數人之客觀常態情狀決之，亦即視該手段施
    用於相類似之情狀下，是否足使一般人處於不能抗拒之制壓
    程度而定之。查本件被告二人持以作案之黑色手槍一把，經
    送內政部警政署刑事警察局鑑定，結果固認：係仿ＢＥＲＥ
    ＴＴＡ廠八四型半自動手槍製造之槍枝，槍管內具阻鐵，無
    法發射彈丸，認不具殺傷力，有該局96年7月9日刑鑑字第09
    60096410號槍彈鑑定書在卷可稽（見偵查卷第64至66頁），
    是上開黑色手槍雖非具有殺傷力之槍枝，然扣案之上開手槍
    經送請雲林縣警察局初步檢驗結果，其槍枝結構完整，已具
    有槍管、槍身、滑套、轉輪等主要零件，並組裝良好，且觀
    諸該手槍係屬鐵製，具有完整手槍外型，有該局槍枝初步檢
    視報告表及照片附卷可稽（警卷第53至55頁反面），而依上
    開手槍之質地、結構、形狀等型態觀之，如不拉開滑套由外
    觀上亦無法看出是玩具槍，又上開槍枝須送請檢驗，依其是
    否貫通方能判斷是否具殺傷力，準此可見，由該把手槍之外
    觀之，在客觀上應已堪認係屬足以對人之生命、身體、安全
    構成威脅，為具有危險性之兇器。又衡諸常情，一般人如遭
    不相識之人持外觀上看不出是無殺傷力之黑色玩具手槍抵住
    腹部，並喝令「不要亂來」，均會心生畏懼，況參以，本件
    被害人即證人癸○○於原審中亦證稱：「我怕被他的槍打到
    的話要怎麼辦」（見原審卷第91頁）等語，是證人癸○○欲
    搶回金項鍊，為防護贓物，由被告丁○○持槍抵住證人癸○○腹部、喝令「不要亂來」，被告二人復又共同推擠證人癸○○進夜市之行為，客觀上已足以使證人癸○○之意思自由
    受到壓抑，而無法抗拒之程度，則被告丁○○、甲○○二人
    所為已該當於刑法第 329條準強盜罪之構成要件，應無疑義
    。
八、綜上所述，被告丁○○、甲○○所辯各節，顯係卸責之詞，
    均不足採。從而，本院綜合上開證據之調查結果，並參酌各
    項情況證據以觀，被告丁○○、甲○○二人搶奪及搶奪得手
    後施以強暴脅迫之準強盜犯行，事證明確，應堪認定。
參、論罪科刑之理由
一、按刑法第 330條所謂犯強盜罪，不僅指自始犯強盜罪者而言
    ，即依第329條以強盜論者，亦包括之，如準強盜有刑法第3
    21條第1項各款情形之一，亦應依刑法第330條論處（最高法
    院42年臺上字第 523號判例意旨參照）。又按刑法準強盜之
    成立，以行為人實施竊盜或搶奪行為後，為防護贓物、脫免
    逮捕或湮滅罪證，而對於被害人或追躡之第三人，當場施以
    強暴或足令人心生畏怖之脅迫行為，即足當之。
二、查本件被告丁○○、甲○○二人於行為時所使用之黑色手槍
    一把，為具有危險性之兇器，已如前述，又查被告二人於行
    搶得手後為被害人發覺，為防護贓物、脫免逮捕，而持上開
    手槍施強暴有脅迫，核其等所為係犯刑法第 329條之準強盜
    罪，而有同法第321條第1項第3款之情形，應依刑法第330條
    第1項之加重強盜罪論處。
三、被告丁○○、甲○○二人就上開犯行，有犯意聯絡及行為分
    擔，為共同正犯。
四、至公訴意旨認被告二人係先持槍，致癸○○心生畏懼而不能
    抗拒，再搶奪癸○○之金項鍊，係直接適用刑法第330條第1
    項之加重強盜罪，容有誤會，附此敘明。
肆、維持原判決之理由
一、原審以被告丁○○、甲○○二人罪證明確，因而：
  (一)適用刑法第28條、第329條、第330條第1項、第38條第1項第
    2款之規定。
  (二)並審酌被告丁○○、甲○○不思以正當途徑獲取財物，竟起
    意搶奪他人財物，又為防護贓物，對被害人施以強暴、脅迫
    ，致使被害人不能抗拒，造成被害人財產上之損害，其所得
    財物為金項鍊一條，及其犯後均否認犯行、態度不佳、被告
    二人之智識程度等一切情狀，量處被告丁○○、甲○○二人
    各有期徒刑八年。
  (三)另敘明：扣案之黑色手槍（含彈匣1個）1把，係被告丁○○持有，並持之前往雲林縣斗南鎮○○里○○路夜市及丑○○前開住處，已如前述，該手槍始終都在被告丁○○持有中
    ，堪認屬被告丁○○所有之物，且供本件犯罪所用，依法宣
    告沒收；扣案之黑色帽子一頂，則係被告丁○○平時穿戴
    之物，核與被告二人上開犯行，並無直接關係，不能認為係
    供犯罪所用之物，乃不予宣告沒收。
二、本院經核原判決認事用法，並無不合，且量刑亦堪屬允當。
    被告丁○○、甲○○二人上訴意旨猶執前詞，否認犯罪，指
    摘原判決不當，經查殊非足取，為無理由，應予駁回。
伍、適用之法律：刑事訴訟法第368條。
本案經檢察官趙中岳到庭執行職務。
中    華    民    國    99    年    10    月    12    日
                  刑事第五庭    審判長法  官  楊明章
                                      法  官  趙文淵
                                      法  官  蔡美美
以上正本證明與原本無異。
如不服本判決應於收受送達後10日內向本院提出上訴書狀，其未
敘述上訴理由者，並得於提起上訴後10日內向本院補提理由書（
均須按他造當事人之人數附繕本）「切勿逕送上級法院」。
                                      書記官  歐貞妙
中    華    民    國    99    年    10    月    12    日
附錄：本判決論罪科刑法條
中華民國刑法第329條
（準強盜罪）
竊盜或搶奪，因防護贓物、脫免逮捕或湮滅罪證，而當場施以強
暴脅迫者，以強盜論。
中華民國刑法第330條第1項
（加重強盜罪）
犯強盜罪而有第 321 條第 1 項各款情形之一者，處 7 年以上
有期徒刑。

司法院資訊處製作；財團法人民間司法改革基金會備份。
